臺北高等行政法院判決
　　　　　　　　　　　　　　　92年度訴字第05204號
　　　　　　　　　　　　　　　.
原　　　告　先豐通訊股份有限公司
代　表　人　甲○○（董事長）
訴訟代理人　丙○○
被　　　告　財政部臺灣省北區國稅局
代　表　人　許虞哲（局長）
訴訟代理人　乙○○
上列當事人間因營利事業所得稅事件，原告不服財政部中華民國
92年12月2日台財訴字第0920059302號訴願決定，提起行政訴訟
，本院判決如下：
　　主  文
原告之訴駁回。
訴訟費用由原告負擔。
　　事  實
一、事實概要：原告（原名元豐電子股份有限公司，民國89年8
    月8日申准變更名稱為先豐通訊股份有限公司）88年度營利
    事業所得稅結算申報，原列報其他製造費用─損壞及次等品
    損失新台幣（下同）23,863,628元，經被告初查以其無稽徵
    機關核准在製品報廢之報廢證明文件，予以剔除，原告不服
    ，申請復查，未獲變更，提起訴願，遭決定駁回，遂提起行
    政訴訟。
二、兩造聲明：
    (一)原告之聲明：
      1.訴願決定及原處分均撤銷。
      2.訴訟費用由被告負擔。
    (二)被告之聲明：
      如主文所示。
三、兩造之爭點：
    原告88年度營利事業所得稅結算申報，列報其他製造費用─
    損壞及次等品損失23,863,628元，究應適用營利事業所得稅
    查核準則（以下簡稱查核準則）第101條之1或第58條之規定
    ？
　　(一)原告主張：
      1.查核準則第101條之1及第58條差異說明：
        (1)第101條之1條文要旨：商品或原料、物料等因過期、
          變質、破損無法久存；或因呆滯而無法出售或加工製
          造報廢損失‧‧‧。係規範製成品或原料、物料因過
          期、變質、破損無法久存；或因呆滯而無法出售或加
          工製造者，應於事實發生後15日內檢具清單報請該管
          稽徵機關派員勘查監毀，或事業主管機關監毀並取具
          證明文件，經查明屬實者，應予認定。
        (2)第58條條文要旨：製造業已依稅捐稽徵機關管理營利
          事業會計帳簿憑證辦法設置帳簿，平時對進料、領料
          、退料、產品、人工、製造費用等均作成紀錄，有內
          部憑證可稽，經內部製造及會計部門負責人員簽章者
          ，其製品原料耗用數量應根據有關帳證紀錄予以核實
          認定。製造業不合前項規定者，其耗用之原料如超過
          各該業通常水準，超過部分除能提出正當理由，經查
          明屬實者外，應不予減除‧‧‧。係規範製造業生產
          過程中在製品之原料耗用數量認定標準，若製造業相
          關帳證紀錄不完整，其耗用之原料又超過各該業通常
          水準（由財政部針對各行業訂有原物料耗用水準），
          且無法提出正當理由者，超過部分應予減除。
        (3)原告為國內生產及銷售印刷電路板（以下簡稱PCB）
          之專業廠商，PCB係電子零組件載板，受產品線路設
          計不同及版本變更頻繁影響，並無法預先投料生產，
          屬於接單後生產產業。故所有在製量及在製品皆屬有
          效訂單之投產。亦即所有投入生產之原物料（領料）
          皆係品質無虞之良品，與查核準則第101條之1之商品
          或原料、物料等因過期、變質、破損無法久存；或因
          呆滯，而無法出售或加工製造之性質不同。
        (4)原告對於商品（製成品）及原物料庫存管理，係依
          ISO及TL相關原物料庫存保管期限規定辦理，以確保
          投料品質符合要求，如有過期、呆滯或變質之製成品
          或原物料則已確實依查核準則第101條之1規定檢具清
          單報請稅捐機關派員勘查監毀在案，並未逾越相關規
          定。
        (5)原告帳務處理作業係依稅捐稽徵機關管理事業會計帳
          簿憑證辦法設置帳簿，平時對進料、領料、退料、產
          品、人工、製造費用等均作成紀錄，有內部憑證可稽
          ，並編有生產日報表或生產通知單及成本計算表。並
          經會計師進行實地查核無誤，符合查核準則第58條規
          定核實認定標準，其耗用之原物料應根據有關帳證紀
          錄予以核實認定。
      2.本案之「在製品損耗」應屬查核準則第58條規範之「製
        品原料耗用」之定義，然主管機關依查核準則第101條
        之一全數剔除原物料成本暨加工成本實有條文引用之爭
        議，造成原告損失：
        (1)原告88年度營利事業所得稅案件，就生產過程中正常
          損耗之在製品成本計23,863,628元（其中領料6,224,
          062，人工2,439,116元，製造費用15,200,450 元，
          合計23,863,628元）申報次品損失，不同於查核準則
          第101條之1商品報廢性質。且本案製品原料耗損
          6,224,062元僅佔88年度總原物料耗用成本445,129,4
          07元之百分之1.40，遠低於財政部訂定之原物料耗用
          水準（例：銅基板耗損率，不含裁邊料之損耗，估計
          為5%），應屬查核準則第58條「製品原料耗用」之定
          義，其耗用之原料應根據有關帳證紀錄予以核實認定
          。
        (2)主管稽徵機關援用查核準則第101條之1全數剔除原物
          料成本6,224,062元及加工成本（含人工及製造費用
          ）17,639,566元，而其中加工成本並非查核準則第
          101條之1所規範之原物料，亦遭主管稽徵機關一併剔
          除，由於原告在收到核定通知書前並未接獲主管機關
          查詢本案實際情形，給予原告補充說明之機會即予核
          定；又原告於行政救濟過程中亦未接獲主管稽徵機關
          探詢本案詳情，即按原決定駁回原告之復查及訴願申
          請，以致無法充分有效的讓原告表達訴願原由。
      3.PCB產業特性介紹及設置品管專責人員必要性說明：
        (1)PCB產業不僅製程複雜、製程冗長且相關規格要求難
          度極高（目前本公司量產PCB線路寬度間距主要介於
          0.007~0.015公分之間），或有線路寬度公差超過百
          分之20、線路短路斷路、導通孔鑽偏等功能性問題即
          應提出報廢再重新投料生產，加上客戶外觀品質要求
          嚴苛，故在製品產製過程中之損耗係PCB產業不可避
          免之常態，損耗率之高低直接攸關PCB公司之競爭力
          。
        (2)本公司設置品管專責人員判定所產製之PCB是否合乎
          客戶需求，係透過更嚴格之品管專業判斷以再次確保
          產品品質可以符合客戶要求，其目的不僅是對自我品
          質控管之要求，亦為對出貨品質承諾之負責任態度，
          此亦為一般PCB同業之共同處置模式。惟稅捐主管機
          關依「即由品管人員提出之報廢品，當非生產過程中
          之一般原料之損耗，應屬報廢品（在製品），原告未
          依查核準則第101條之1規定，檢附核准報廢證明文件
          ，原核定予以剔除，並無違誤，原核定請予維持」據
          以認定本案當非生產過程中之一般原料之損耗，並依
          查核準則第101條之1規定認定本案屬「原物料因過期
          、變質、破損無法久存或因呆滯而無法出售或加工製
          造」實與事實不符。
      4.原告聲明請求為撤銷訴願決定及原處分，即為有理由，
        請求判決如聲明所述。
  　(二)被告主張：
      1.按「製造業已依稅捐稽徵機關管理營利事業會計帳簿憑
        證辦法設置帳簿，平時對進料、領料、退料、產品、人
        工、製造費用等均作成紀錄，有內部憑證可稽，並編有
        生產日報表或生產通知單及成本計算表，經內部製造及
        會計部門負責人員簽章者，其製品原料耗用數量，應根
        據有關帳證紀錄予以核實認定」及「一、商品或原料、
        物料等因過期、變質、破損無法久存，已於事實發生後
        十五日內檢具清單報請該管稽徵機關派員勘查監毀，或
        事業主管機關監毀並取具證明文件，經查明屬實者，應
        予認定。二、商品或原料、物料等因呆滯而無法出售或
        加工製造，已檢具清單報請該管稽徵機關派員勘查監毀
        ，或事業主管機關證明文件，經查明屬實者，應予認定
        。三、依前二款規定報廢之商品或原料、物料等，如有
        廢品出售收入，應列為其他收入或商品報廢損失之減項
        。」為查核準則第58條第1項及第101條之1所明定。
      2.本件系爭原告申報之製造費用-其他項下損壞及次等品
        損失23,863,628元，係在製品報廢成本，原核定以無稽
        徵機關核准在製品報廢之報廢證明文件，予以剔除。原
        告不服，主張該項費用係生產過程中正常損耗之在製品
        成本，非屬查核準則第101條之1所列商品或原料、物料
        等報廢損失，又已依稅捐稽徵機關管理營利事業會計帳
        簿憑證辦法設置帳簿，平時對進料、領料、退料、產品
        、人工、製造費用等均作成紀錄，有內部憑證可稽，並
        編有生產日報表或生產通知單及成本計算表，並經會計
        師查核簽證無誤，依查核準則第58條第1項規定，其製
        品原料耗用數量，應根據有關帳證紀錄予以核實認定，
        應無需檢具清單辦理報廢證明文件。惟依查核準則第58
        條第1項規定，係僅就製品原料耗用數量，應根據有關
        帳證紀錄予以核實認定，無須報廢證明文件云云。復查
        時因原告未提出相關之證明文據，乃以本案係屬在製品
        報廢，原告未依查核準則第101條之1規定，檢附核准報
        廢證明文件，原核定予以剔除，並無不合。
      3.原告稱本期在製造過程生產過程中正常損耗之在製品成
        本計23,863,628元（包含原料6,224,062元、人工
        2,439,116元、製造費用15,200,450元），係在產製過
        程中，若在製品經品管專責人員判定品質不合乎客戶規
        格需求時，即由品管人員提出報廢之板號及數量，其所
        吸收相關之料、工、費成本則同步轉列製造費用之次品
        損失科目，並列報製造費用其他項下生產損壞損失計
        23,863,628元，即全數為次品損失之性質，主要為生產
        過程中正常損耗之在製品成本，並非屬查核準則第101
        條之1所列之商品報廢，且原料耗損6,224,062元僅佔全
        年度原物料耗用成本445,129,407元之百分之1.4，遠低
        於財政部訂定之原物料耗用水準，應屬查核準則第58條
        「製品原料耗用之定義」，其耗用原物料根據有關帳證
        紀錄予以核實認定。
      4.本案原告既稱所報廢之在製品成本計23,863,628元（包
        含原料6,224,062元、人工2,439,116元、製造費用
        15,200,450元）均為品管專責人員判定品質不合乎客戶
        規格需求時，即由品管人員提出之報廢品，然既已投入
        人工及製造費用，當非生產過程中之一般原料之自然損
        耗，自不屬查核準則第58條所稱原料耗用之定義，且報
        廢之在製品應屬在製品（半成品）或製成品，亦屬可為
        交貨之商品，原告所稱人工及製造費用非屬查核準則第
        101條之1所規範之原物料，應屬誤解法令，是原告未依
        查核準則第101條之1規定，依規定報備並檢附核准報廢
        證明文件，原核定予以剔除，並無違誤，請予維持。
　　理  由
一、按「製造業已依稅捐稽徵機關管理營利事業會計帳簿憑證辦
    法設置帳簿，平時對進料、領料、退料、產品、人工、製造
    費用等均作成紀錄，有內部憑證可稽，並編有生產日報表或
    生產通知單及成本計算表，經內部製造及會計部門負責人員
    簽章者，其製品原料耗用數量，應根據有關帳證紀錄予以核
    實認定。」及「商品報廢：一、商品或原料、物料等因過期
    、變質、破損無法久存，已於事實發生後15日內檢具清單報
    請該管稽徵機關派員勘查監毀，或事業主管機關監毀並取具
    證明文件，經查明屬實者，應予認定。二、商品或原料、物
    料等因呆滯而無法出售或加工製造，已檢具清單報請該管稽
    徵機關派員勘查監毀，或事業主管機關監毀並取具證明文件
    ，經查明屬實者，應予認定。三、依前二款規定報廢之商品
    或原料、物料等，如有廢品出售收入，應列為其他收入或商
    品報廢損失之減項。」分別為查核準則第58條第1項及第101
    條之1所規定。
二、本件原告88年度營利事業所得稅結算申報，原列報其他製造
    費用─損壞及次等品損失23,863,628元，經被告初查，以其
    係在製品報廢成本，而無稽徵機關核准在製品報廢之報廢證
    明文件，予以剔除。原告不服，申請復查，未獲變更，乃依
    序提起訴願及行政訴訟；兩造之主張各如事實欄所載，其爭
    點厥為本件原告88年度營利事業所得稅結算申報，列報其他
    製造費用─損壞及次等品損失23,863,628元，究應適用查核
    準則第101條之1或第58條之規定？
三、經查，本件原告88年度營利事業所得稅結算申報，列報其他
    製造費用─損壞及次等品損失23,863,628元（包含原料6,22
    4,062元、人工2,439,116元、製造費用15,200,450元），此
    有該結算申報書及原處分卷可稽；又依原告於訴願時主張，
    其於產製PCB過程中，若在製品經品管專責人員判定品質不
    合乎客戶規格需求時，即由品管人員提出報廢之板號及數量
    ，其所吸收相關之料、工、費成本則同步轉列製造費用之次
    品損失科目等語；於本件訴訟中，亦為相同之主張；是其屬
    於報廢品（在製品），已至為顯然；且既已投入人工及製造
    費用，當非生產過程中之一般原料之自然損耗可比，自不屬
    查核準則第58條所稱原料耗用之定義，而應適用同準則第
    101條之1商品破損之規定。次查，原告未能依查核準則第10
    1條之1規定，提示核准報廢證明文件供核，此為原告所不爭
    ，是被告原核定予以剔除，並無違誤，訴願決定予以維持，
    亦無不合。原告仍執前詞，訴請撤銷，為無理由，應予駁回
    。
據上論結，本件原告之訴為無理由，依行政訴訟法第98條第3項
前段，判決如主文。
中　　華　　民　　國　　94　　年　 　1　　月　　5　　 日
                    第四庭審判長法  官  徐瑞晃
                                法  官  蕭惠芳
                                法  官  李得灶
右為正本係照原本作成。
如不服本判決，應於送達後20日內，向本院提出上訴狀並表明上
訴理由，如於本判決宣示後送達前提起上訴者，應於判決送達後
20日內補提上訴理由書（須按他造人數附繕本）。
中　　華　　民　　國　　94　　年　 　1　　月　 13  　 日
                                書記官  陳清容
